【裁判字號】    98,消債抗,35
【裁判日期】    980213
【裁判案由】    更生事件
【裁判全文】
臺灣臺北地方法院民事裁定            98年度消債抗字第35號
抗  告  人  甲○○
上列抗告人因消費者債務清理事件聲請更生，對於中華民國97年
12月30日本院民事庭97年度消債更字第1255號裁定提起抗告，本
院裁定如下：
    主  文
抗告駁回。
抗告程序費用新台幣壹仟元由抗告人負擔。
    理  由
一、按債務人不能清償債務或有不能清償之虞者，得依本條例所
    定更生或清算程序，清理其債務；更生及清算事件專屬債務
    人住所地之地方法院管轄。不能依前項規定定管轄法院者，
    由債務人主要財產所在地之地方法院管轄，消費者債務清理
    條例第3條、第5條分別定有明文。再依一定事實，足認以久
    住之意思，住於一定之地域者，即為設定其住所於該地，民
    法第20條第1 項亦定有明文。是我國民法關於住所之設定，
    兼採主觀主義及客觀主義之精神，必須主觀上有久住一定區
    域之意思，客觀上有住於一定區域之事實，該一定之區域始
    為住所。又專屬管轄之事件不得以合意定管轄法院。且專屬
    於他法院管轄之事件，無管轄權之法院，並不因移轉管轄之
    裁定而取得管轄權。
二、抗告意旨略以：其住所地係在臺北縣中和市，原應當向住所
    管轄臺灣板橋地方法院聲請，然其服務於臺灣鐵路局，就職
    地點為臺北市○○○路3 號，如其將來需要配合出庭即需向
    公司請假，若申請一日假期其工作及薪資有一定之影響，爰
    請能在公司所在地管轄臺灣台北地方法院聲請更生云云。
三、經查：本件抗告人主張其就職地點為臺北市○○○路3 號，
    請求能在公司所在地管轄臺灣台北地方法院聲請更生云云，
    惟依上開一之規定，更生事件係專屬於債務人住所地之地方
    法院管轄，而依抗告人提出之抗告狀及其於原審提出之聲請
    狀、戶籍謄本所示，其住所地係位於「臺北縣中和市」，且
    再依抗告人於原審所提出之綜合所得稅各類所得資料清單、
    財產歸屬資料清單、財團法人金融聯合徵信中心債權人清冊
    、天然氣氣費查詢單據、水費查詢單據、電信費帳單所載，
    上開地址皆位於「臺北縣中和市」，且債務人亦主張其住於
    臺北縣中和市，則應認為債務人之生活重心皆位於上開住所
    ，足認為債務人主觀上有久住於上開住所之意思，客觀上亦
    有居住於上開住所之事實，是本件應專屬於債務人住所地「
    臺北縣中和市」之地方法院管轄，而非由非住所地之地方法
    院即本院管轄，且就專屬管轄事件，應僅得向該法院提起，
    則本院即非債務人住所地之地方法院，原裁定將抗告人本件
    更生聲請，移送抗告人住所地之地方法院即臺灣板橋地方法
    院，並無違誤，抗告意旨指摘原裁定不當，求予廢棄，非有
    理由，應予駁回。
四、綜上所述，本件抗告為無理由，爰依消費者債務清理條例第
    11條第2 項、第15條，民事訴訟法第495條之1第1項、第449
    條第1項、第95條、第78條，裁定如主文。
中    華    民    國    98    年    2     月    13    日
                  民事第四庭審判長法  官  周祖民
                                  法  官  賴武志
                                  法  官  余明賢
以上為正本係照原本作成。
本裁定不得抗告。
中    華    民    國    98     年    2    月    13    日
                                  書記官  楊勝欽


司法院資訊處製作；財團法人民間司法改革基金會備份。
